臺灣板橋地方法院交通事件裁定　　　　　 96年度交聲字第5號
原處分機關　交通部公路總局臺北區監理所
異　議　人　甲○○
即受處分人
上列異議人即受處分人因違反道路交通管理處罰條例案件，對於
交通部公路總局臺北區監理所於民國95年12月4日所為之裁決（
北監自裁字裁40-Z00000000號），聲明異議，本院裁定如下：
    主  文
異議駁回。
    理  由
一、本件原處分機關係以異議人即受處分人甲○○於民國95年10
    月7 日15時5 分許，駕駛所有車號7B-1133 號自小客車行經
    國道一號公路北向五股入口匝道處，因「行駛高速公路違規
    使用路肩」之違規事實，經內政部警政署國道公路警察局第
    一警察隊於車道上攔停後當場挈單舉發，嗣經原處分機關以
    異議人違反道路交通管理處罰條例第33條第1 項第9 款之規
    定，於95年12月4 日以北監自裁字裁40-Z00000000號裁決書
    裁處異議人罰鍰新臺幣4,000 元整，並記違規點數1 點。
二、異議意旨略以：當時是前方車輛綠燈不前進，不知道前車是
    否故障，異議人按喇叭約10秒鐘後才從右方超車而過，異議
    人未壓到路肩，因此並無如裁決書所載之違規行駛路肩之行
    為，交警完全憑自我主觀認定，為此請求撤銷原處分云云。
三、按「汽車行駛於高速公路，不遵管制規則而有未依規定使用
    路肩之行為者，處汽車駕駛人新臺幣3,000元以上6,000元以
    下罰鍰」、「汽車行駛高速公路，不得在路肩上行駛，或利
    用路肩超越前車或倒車；汽車行駛高速公路，不得在加速車
    道、減速車道或單車道之匝道上超越前車或倒車」，道路交
    通管理處罰條例第33條第1項第9款、高速公路及快速公路交
    通管制規則第9條第1項第2款、第3款分別定有明文。又汽車
    駕駛人違反道路交通管理處罰條例第33條之規定，並記違規
    點數1 點，道路交通管理處罰條例第63條第1 項第1 款亦有
    明文。由上開規定意旨觀之，高速公路之路肩乃為供緊急目
    的使用，汽車駕駛人除經公路警察指揮行駛路肩疏散交通，
    自不得擅自利用路肩超車至明。
四、查本件異議人因於95年10月7日15時5分許，駕駛所有車號7B
    -1133 號自用小客車行經國道一號公路北向五股入口匝道處
    ，因「行駛高速公路違規使用路肩」，經警挈單舉發之違規
    事實，有內政部警政署國道公路警察局公警局交字Z0000000
    0 號舉發違反道路交通管理事件通知單1 紙在卷可稽。異議
    人雖否認有何違規行為，並以上開情詞置辯。惟本件經舉發
    員警乙○○到庭證稱：「當時我們的警備車是停在距離匝道
    儀控約1 到200 公尺，並不是5 、600 公尺，5 、600 公尺
    根本就看不到匝道儀控，當時我們有看到異議人前面有1 部
    B6 -3085的車，我印象中看他應該是紅燈停下來，過沒多久
    ，異議人就超過他車」、「異議人的車有約三分之一到四分
    之一跨到路肩，並不是整部車都在路肩上，因為那個地方路
    肩很小，無法容納整部車」等語。其證述對於舉發之始末描
    述詳盡明確，而由證人證稱清楚看見異議人前面1 部車輛之
    車號，足徵當時視線良好，且攔檢位置應與異議人車輛相距
    非如異議人於本院所陳之5 、600 公尺遠。再依證人庭呈附
    卷之現場照片影本7 幀，分從車輛進入匝道背面（即異議人
    行進面對方向）、車輛通過匝道正面（即員警攔檢面對方向
    ）拍攝，觀諸匝道現場照片：左側路面邊線與護欄距離1.2
    公尺，右側路肩寬1.7 公尺，中間車道寬僅4. 2公尺，為一
    單車道匝道，中間車道如已停1 輛車，則旁邊僅餘半輛車左
    右空間，無法兩車併排又不逾越左右側路面邊線，異議人要
    能超車而不跨到路肩，可能性實微乎其微。且路肩寬度確係
    很窄，核與證人證述大致相符，及至切入主線幹道路肩方漸
    次變寬；再者，從另一角度觀察匝道照片，由於該匝道係相
    對於主線幹道較高位置，匝道車輛從緩降坡駛入主線幹道，
    由員警攔檢位置望去，視線所及確能一目瞭然。堪認證人所
    述與現場跡證亦屬相符。參酌員警執行公務時，本身即受有
    行政懲處責任之監督，其到庭具結作證，更係以刑事責任擔
    保其證言之真實性，而本件舉發員警與異議人素不相識，亦
    無嫌隙，衡情應無甘冒偽證罪刑責風險而設詞構陷異議人之
    理，細繹其證述內容，並無前後矛盾或與事理不符而存有瑕
    疵之處，是證人所言可信為真實無訛。
五、異議人雖又辯稱不知前車是否係故障云云。然高速公路設置
    路肩，本即供緊急目的使用，而屬維護公共利益所必要，且
    路肩之通暢與否，攸關緊急事故之處理，甚且影響重傷、重
    症患者之救援時間，絕非可依駕駛人之片面判斷而可任意使
    用。且證人乙○○亦證稱「異議人前面那部車看到異議人超
    車後，那時剛好燈號也變綠燈，所以所有的車子都動了」等
    語。足認前方車輛亦無故障之事實，異議人所辯尚無足採。
    又本件係由員警當場攔停舉發，且異議人違規事證明確，已
    如前述，縱員警未能提出違規照片或攝影存證，亦無礙本件
    違規事實之認定。從而，本件原處分機關就異議人之「行駛
    高速公路違規使用路肩」行為，援引道路交通管理處罰條例
    第33條第1 項第9款 規定裁處異議人罰鍰3,000 元，並予記
    違規點數1 點，核無違法或不當，異議人聲明異議為無理由
    ，應予駁回。
據上論斷，應依道路交通案件處理辦法第19條裁定如主文。
中　　華　　民　　國　　96　　年　　3 　　月　　16　　日
                     交通法庭  法　官  李君豪
以上正本證明與原本無異。
如不服本裁定應於送達後5日內向本院提出抗告狀。
                               書記官　林文達
中　　華　　民　　國　　96　　年　　3 　　月　　19　　日
